臺灣桃園地方法院民事判決　　　　　　　　96年度訴字第31號
原　　　告　新竹國際商業銀行股份有限公司
法定代理人　乙○○
訴訟代理人　劉祐銘
　　　　　　己○○
　　　　　　戊○○
被　　　告　丁○○○
　　　　　　丙○○
共　　　同
訴訟代理人　甲○○
上列當事人間請求清償債務事件，於民國96年6 月11日言詞辯論
終結，本院判決如下：
    主      文
原告之訴駁回。
訴訟費用由原告負擔。
    事實及理由
甲、原告主張：被告丁○○○於民國95年2 月17日邀同被告丙○
    ○為連帶保證人，向原告借款新臺幣（下同）200 萬元，約
    定借款期間自95年2 月17日起至115 年2 月17日止，被告丁
    ○○○應按期於每月17日繳款1 次，利息自借款日起按郵政
    儲金2 年期定期儲金存款機動利率2.045 ﹪加4 碼（每碼為
    週年利率0.25 %）按月計付，上開利息由被告丁○○○負擔
    部分為依郵政儲金2 年期定期儲金存款機動利率加0.875%計
    算，其餘之差額由政府補貼，但本件借款如經原告主張視為
    到期時，政府即不再補貼，若政府停止補貼利息時，被告丁
    ○○○應自政府不補貼利息之日起，改按原貸利率即按郵政
    儲金2 年期定期儲金存款機動利率加4 碼計算，除依上開約
    定計付利息外，自逾期之日起，在6 個月以內者，按上開利
    率10﹪，超過6 個月者，按上開利率20﹪計算違約金。詎被
    告丁○○○自95年9 月18日起即未依約按期償付本息，依系
    爭借據第4 條第2 項約定，其借款視為全部到期，尚欠原告
    貸款本金200 萬元，而據郵匯局2 年定期儲金利率所示，被
    告丁○○○逾期繳款日之利率係為2.165%，且因被告丁○○
    ○逾期未為清償，政府即不再補貼利息，是被告丁○○○自
    應負擔原先由政府補貼之利息即0.125%，故自其遲延繳款日
    起之利息應按3.165%（2.165%＋0.875%＋0.125%＝3.165%）
    計付，迭經原告於95年11月29日寄發催告書通知，惟猶未獲
    置理，爰依消費借貸及連帶保證之法律關係起訴為請求等語
    ，並聲明：被告應連帶給付原告200 萬元，及自96年3 月18
    日起至清償日止，按週年利率3.165%計算之利息，暨自96年
    3 月18日起至清償日止，在6 個月以內者，按上開利率10%
    ，超過6 個月者，按上開利率20 %計付之違約金。
乙、被告則以：被告每月均按期繳款，縱有時遲延幾天繳納，被
    告亦會依約繳交遲延金額，且系爭借款利息調漲後，原告均
    未通知被告，致有時少繳差額數十元，自不能認為係被告逾
    期繳款，是原告主張債務視為全部到期，為無理由等語資為
    抗辯，並聲明：原告之訴駁回。
丙、得心證之理由：
  一、按訴狀送達後，原告不得將原訴變更或追加他訴，但擴張
      或減縮應受判決事項之聲明者，不在此限，民事訴訟法第
      255 條第1 項第3 款定有明文。本件原告起訴時原請求被
      告應連帶給付原告200 萬元，及自95年9 月18日起至清償
      日止，按週年利率3.165%計算之利息，暨自95年10月18日
      起至清償日止，在6 個月以內者，按上開利率10% ，超過
      6 個月者，按上開利率20 %計付之違約金；嗣於本件審理
      時，除本金維持不變外，聲明減縮利息及違約金請求均自
      96年3 月18日起算，核屬應受判決事項聲明之減縮，揆諸
      上開規定，應予准許。
  二、原告主張被告丁○○○邀同被告丙○○為連帶保證人，於
      95年2 月17日向原告借款200 萬元乙節，為被告所不爭執
      ，且有借據1 紙附卷可按（見本院卷第5 頁），堪信為真
      實。
  三、原告主張被告丁○○○自95年9 月17日起即未依約繳納本
      息，經原告於95年11月29日催告並主張視為到期乙節，為
      被告否認。經查：
    (一)依系爭借據約定條款第4 條第1 項第1 款約定，借款人即
      告丁○○○若有任何1 宗債務未依約清償本金時，原告雖
      得不經催告或通知，主張債務全部視為到期。惟依系爭借
      據一般條款第6 條約定，系爭借款之償還方式為：本金償
      還寬限期24個月，寬限期內利息按月計付，自第25月（期
      ）起，以1 個月為1 期，共分216 期按期平均攤還本息。
      準此約定，自95年2 月17日起至97年1 月17日止之期間，
      被告丁○○○僅有按月繳納利息之義務，則原告主張被告
      自95年9 月17日起即未依約繳納本金云云，即不能採信，
      原告依上開約定，主張本件借款債務全部到期乙節，即屬
      無據。
    (二)次依系爭借據約定條款第4 條第2 項第1 款約定，借款人
      即被告丁○○○若有任何1 宗債務未依約付息時，原告雖
      得主張全部視為到期，惟應於5 日前通知或催告。原告主
      張被告自95年9 月17日起即未依約繳納利息乙節，被告則
      以其曾逾期繳交利息，但事後均已補繳並繳納違約金等語
      為抗辯。原告雖主張其曾依上開約定為催告，並提出95年
      11月29日寄發之催告書（見本院卷第29頁）為證。惟依上
      開催告書之內容記載，原告僅係催告被告給付本金200 萬
      元，並非通知或催告被告給付利息，自不生上開催告或通
      知之效力，且原告又未主張、證明其曾因被告未按期繳納
      利息而依上開約定為催告或通知，則縱認被告確有如原告
      主張未依約付息之事實，原告亦不得主張債務全部視為到
      期而請求被告1 次給付全部債務。
    (三)又被告主張其各期應繳之利息均已繳清乙節，為原告所不
      爭執，堪信為真實，則原告請求被告連帶給付自96年3 月
      18日起之利息部分，亦屬無據。
  四、從而，原告依消費借貸及連帶保證之法律關係請求被告連
      帶給付原告200 萬元，及自96年3 月18日起至清償日止，
      按週年利率3.165%計算之利息，暨自96年3 月18日起至清
      償日止，在6 個月以內者，按上開利率10% ，超過6 個月
      者，按上開利率20 %計付之違約金為無理由，應予駁回。
丁、訴訟費用負擔之依據：民事訴訟法第78條。
中    華    民    國    96    年     7     月    2    日
                  民事第三庭  法　官 　林望民
以上正本係照原本作成。
如對本判決上訴，須於判決送達後20日內向本院提出上訴狀。
中  　華　　民　　國　　96　  年　   7　   月　  2    日
                              書記官 　曾建中
